【裁判字號】    90,裁,1072
【裁判日期】    901220
【裁判案由】    都市計畫
【裁判全文】
最  高  行  政  法  院  裁  定                    九十年度裁字第一○七二號
    聲  請  人  甲○○
右聲請人因與相對人內政部間都市計畫事件，對本院中華民國八十九年十月二十六日
八十九年度裁字第一三四九號裁定，聲請再審。本院裁定如左：
    主  文
再審之聲請駁回。
再審訴訟費用由聲請人負擔。
    理  由
按（舊）行政訴訟法第二十八條第二款，相當於現行行政訴訟法第二百七十三條第一
項第二款「所謂判決理由與主文顯有矛盾，係指判決理由與主文之內容適得其反而言
。判決理由與事實之記載不甚適合或判決理由不備，均屬判決違背法令問題，並非理
由與主文矛盾，自不得為再審之理由」。本院六十年裁字第八十七號著有判例可循。
本件聲請人因都市計畫事件，不服本院八十九年度裁字第一三四九號裁定，主張原裁
定有行政訴訟法第二百七十三條第一項第二款判決理由與主文顯有矛盾之再審事由，
聲請再審，經查原裁定係以：「按提起訴願，以有行政處分之存在為前提要件；所謂
行政處分者，係指行政主體，基於職權，就具體事件，所為發生公法上法律效果之單
方行政行為而言，若行政機關就所屬機關呈請核示事項所為指示處理之命令，則屬上
級機關對下級機關本於職權所行之指揮監督，既非對人民所為之行政行為，更不因而
對人民發生具體的法律上之效果，自不能認其為行政處分，亦即不能提起訴願。（參
照本院四十八年判字第九九號判例）。又主管機關依都市計畫法第二十六條但書規定
，對於擬定之計畫通盤檢討，並為必要之變更，在未經公告實施前，固屬機關內部之
作業程序，不得為行政救濟之標的。本件緣台北縣政府辦理變更三峽都市計畫（第二
次通盤檢討）案，提交該縣都市計畫委員會民國八十二年三月十八日第二一九次及同
年五月十五日第二二○次會議審議通過後，報經台灣省都市計畫委員會於八十三年七
月二十七日第四七六次會議審議通過，台灣省政府於八十四年一月五日以八四府建四
字第一四二○三二號函核定，台北縣政府乃據以八十四年一月二十四日八四府工都字
第八三六九號公告發布實施。原告（即聲請人，以下同）就臺灣省政府八四府建四字
第一四二○三二號核定函，以該府藉辦理台北縣三峽鎮都市計畫定期通盤檢討案，配
合財團法人三峽清水祖師廟建築，編定原告所有坐落台北縣三峽鎮○○段三四七地號
土地及地上建物劃設為市鎮公園，於法不合，且無必要云云，訴經內政部訴願決定，
以台灣省政府核定台北縣政府辦理之變更三峽都市計畫（第二次通盤檢討）案，係依
都市計畫法第二十條之規定，對台北縣政府送請核定之變更都市計畫通盤檢討事項，
所為指示處理之命令，屬於都市計畫通盤檢討案尚未發布實施前之機關內部作業程序
，不得作為行政救濟之標的，原告遽行對之提起訴願，自有未合，不應受理，從程序
上駁回其訴願，一再訴願決定，遞以相同理由予以維持。經查本件原告就非行政處分
遽提起訴願、再訴願，因程序顯不合法，遞以決定駁回，揆諸首揭說明，核無不合。
原告復提起行政訴訟，難謂為合法，應予駁回。」等語，資為裁定理由，經核原裁定
之理由與主文駁回原告之訴之內容並無適得其反之情形，難謂其裁判理由與全文顯有
矛盾。復查：系爭臺灣省政府核定臺北縣政府辦理之變更三峽都市計畫（第二次通盤
檢討）案，既係屬於都市計畫通盤檢討案尚未發布實施前之機關內部作業程序，非行
政處分，核與司法院釋字第一五六號解釋，係就已發布實施之變更都市計畫之行政處
分所為之解釋之案情不同，難謂原裁定有違反司法院釋字第一五六號解釋之違法，亦
無違反訴願法第二條第一項及行政訴訟法第五條第二項之顯有違背法律之情形。應認
本件聲請再審意旨為顯無再審理由，應予駁回。
據上論結，本件再審之聲請為顯無再審理由，爰依行政訴訟法第二百八十三條、第二
百七十八條第二項、第一百零四條、民事訴訟法第九十五條、第七十八條，裁定如主
文。
中    華    民    國      九十      年      十二      月     二十       日
                    最 高 行 政 法 院  第 二 庭
                                審 判 長 法  官      陳  石  獅
                                         法  官      鄭  淑  貞
                                         法  官      彭  鳳  至
                                         法  官      高  啟  燦
                                         法  官      黃  合  文
右  正  本  證  明  與  原  本  無  異
                                         法院書記官  張  雅  琴
中    華    民    國      九十      年      十二      月    二十七      日


司法院資訊處製作；財團法人民間司法改革基金會備份。
